臺灣高等法院臺中分院民事裁定　　　　　 96年度抗字第353號
再抗告人　甲○○○
代 理 人　王上律師
上列再抗告人因清償借款強制執行事件，對於中華民國96年7月
19日本院所為96年度抗字第353號裁定提起再抗告，本院裁定如
下：
    主  文
再抗告駁回。
再抗告程序費用由再抗告人負擔。
    理  由
一、本件再抗告意旨略以：
(一)、原執行法院92年執字第7128號執行事件之價金，仍未交付執
    行債權人荷商柯企第三資產管理公司（下稱荷商柯企公司）
    ，依司法院院字第2776號第2項、最高法院57台抗字第546號
    、65年台抗字第252號裁定、及33年第6527號裁判所示，對
    於執行標的物之強制執行程序尚未終結，再抗告人即債務人
    自得以荷商柯企公司強制執行無執行名義為由，依強制執行
    法第12條聲明異議。執行法院逕以已拍定、強制執行程序終
    結為由駁回異議，違法不當。而原裁定謂「經查，本件抗告
    人以債權人荷商柯企公司所持之原法院86年度促字第127號
    支付命令未合法送達，已失其效力，即據而核發之原法院苗
    院86年執地2617第17274號債權憑證於法不合，具狀聲明異
    議，核其聲明異議對象係對支付命令及債權憑證等執行名義
    為之，是依前揭司法院解釋意旨，本件抗告人於債權憑證執
    行名義上之債權全部達其目的以前，固得依強制執行法第12
    條聲明異議，請求執行法院救濟。惟因抗告人執以聲明異議
    所陳事實，核屬實體私權爭執事項，並非就執行命令、方法
    、應遵守之程序為異議，亦無其他侵害利益之情事，自非執
    行法院所得審酌，亦非聲明或聲請異議所得救濟，而應另循
    訴訟程序尋求救濟，從而抗告人以前揭理由聲明異議，洵屬
    無據」，乃憑空無據將價金是否交付與債權人等認定為實體
    事項，予以駁回抗告，違背上揭司法院解釋及最高法院判例
    ，適用法規顯有錯誤。且原裁定所引最高法院79年台抗字第
    310號裁判，與本案無關，亦適用法規錯誤。
(二)、蓋再抗告人所持異議及抗告理由係以，荷商柯企公司執臺灣
    苗栗地方法院86年執地2617第17274號債權憑證聲請強制執
    行，惟該憑證所據以核發之原執行名義即同院86年促字第12
    7號支付命令，因核發後3個月未合法送達再抗告人，依民事
    訴訟法第137條第1項、第515條之規定，已失其效力，因而
    致其所憑據核發之上開債權憑證不合法，則荷商柯企公司對
    抗告人聲請強制執行，顯係未依強制執行法第4條、第6條提
    出執行名義等情為由，準此，再抗告人所主張之上開事由均
    係程序事項（如支付命令未合法送達、債權憑證核發不合法
    、價金未交與債權人、執行程序已否終結），並無隻字片語
    提及是否有時效完成、清償等債務人異議之訴所主張之債權
    消滅等實體事由。原裁定既有適用法規顯有錯誤致違法不當
    之情形，是請求廢棄原裁定，更為裁定發回執行法院（臺灣
    苗栗地方法院），命以債權人無執行名義而為適法適當處分
    等語。
二、按對於抗告法院之裁定再為抗告，僅得以其適用法規顯有錯
    誤為理由，並經原法院之許可者為限。前項許可，以原裁定
    所涉及之法律見解具有原則上之重要性者為限，民事訴訟法
    第486條第4項、第5項分別定有明文。而所謂適用法規顯有
    錯誤，係指確定裁判違背法規或現存判例解釋者，或抗告法
    院所為之裁定，就其取捨證據自行確定之事實，適用法規所
    持法律上判斷顯有錯誤而言。至抗告法院認定事實錯誤，或
    就當事人提出之事實或證據疏於調查或漏未斟酌，僅生調查
    證據是否妥適或裁定不備理由之問題，均與適用法規顯有錯
    誤有間（最高法院63年台上字第880號及同院71年台再字第
    210號判例意旨參照）。且所謂原則上之重要性，係指該再
    抗告事件所涉及之法律問題，意義重大而有加以闡釋之必要
    者而言。又再抗告人所提之再為抗告理由，僅屬本案實體之
    爭執，或原裁定確定事實當否之問題，亦與適用法規是否顯
    有錯誤無涉，尤無所涉及之法律見解具有原則上重要性之情
    事（最高法院94年度台抗字第33號裁定參照）。
三、經查，再抗告人主張本院前開裁定憑空無據將價金是否交付
    與債權人等認定為實體事項，予以裁定駁回其抗告，違背上
    揭司法院解釋及最高法院判例，適用法規顯有錯誤云云，乃
    就本院前開裁定所未論斷且與本院前開裁定結論無關之事項
    有所主張。至再抗告人固主張其未居住於戶籍地址，且與代
    為收受之訴外人邱勝明無僱傭關係，亦非橋志玩具製造股份
    有限公司之股東或董事；況縱由邱勝明代為收受，原執行名
    義支付命令亦於核發後3個月未合法送達再抗告人，已失其
    效力，因而所憑據核發之上開債權憑證不合法等語，然查再
    抗告人所執前述事項，核屬實體事項之爭執，而原執行法院
    僅能自送達證書外觀為形式審查，是上開實體事項之主張，
    自非執行法院實施強制執行程序所得審究之事項，應另尋訴
    訟程序尋求救濟，從而，本院認本院前開裁定自無誤引與本
    案無關之實務見解而有適用法規錯誤之情事，再抗告人反覆
    就此爭執，容有誤會。經核再抗告意旨所指各節，核與適用
    法規顯有錯誤之情形無涉，亦無所涉及之法律見解具有原則
    上之重要性之情事。依前揭說明，本件再抗告於法不合，應
    予駁回。
三、據上論結，本件再抗告為不應許可，爰依強制執行法第30條
    之1，民事訴訟法第486條第4項、第5項、第95條、第78條，
    裁定如主文。
中　　華　　民　　國　　96　　年　　8 　　月　　14　　日
                  民事第二庭    審判長法  官  童有德
                        　            法  官  謝說容
                                      法  官  蔡秉宸
正本係照原本作成。
如不服本裁定應於裁定送達後10日內向本院提出抗告理由狀（須
按他造人數附具繕本），並繳納抗告裁判費新台幣1,000元。
                                      書記官  魏維廷
中　　華　　民　　國　　96　　年　　8 　　月　　14　　日
                                                      Ｍ
